臺灣新竹地方法院民事裁定  
110年度小上字第2號
上  訴  人  張藝鐙  
被上訴人    林黛玲  

上列當事人間清償借款事件，上訴人對於中華民國109年12月8日
本院109年度竹北小字第321號小額訴訟事件第一審判決不服提起
上訴，本院裁定如下：
  主  文
上訴駁回。
第二審訴訟費用新臺幣壹仟伍佰元由上訴人負擔。
  理  由
一、本件上訴意旨如附件上訴狀影本之上訴理由欄所載。
二、按對於小額程序之第一審裁判，得上訴或抗告於管轄之地方
    法院，其審判以合議行之；對於前項第一審裁判之上訴或抗
    告，非以其違背法令為理由，不得為之。上訴狀內應記載上
    訴理由，表明下列各款事項：㈠原判決所違背之法令及具體
    內容。㈡依訴訟資料可認為原判決有違背法令之具體事實，
    民事訴訟法第436條之24、第436條之25分別定有明文。又依
    同法第436條之32第2項準用同法第468條、第469條第1款至
    第5款之規定，判決不適用法規或適用不當者，為違背法令
    ；判決有同法第469條第1款至第5款情形之一者，為當然違
    背法令。是當事人就小額訴訟事件第一審判決提起上訴，如
    依同法第436條之32第2項準用同法第468條之規定，以原審
    判決有不適用法規或適用法規不當為理由時，其上訴狀或理
    由書應有具體之指摘，並揭示該法規之條項或其內容；若係
    成文法以外之法則，則應揭示該法則之旨趣；倘為司法院解
    釋或判例，亦應揭示該判解之字號或其內容。如依同法第43
    6條之32第2項準用同法第469條第1款至第5款之規定，以原
    審判決有同法第469條第1款至第5款情形為理由時，其上訴
    狀或理由書，亦應揭示合於該條款之事實。倘上訴狀或理由
    書如未依此項方法表明，或其所表明者，顯與上開法條規定
    之情形不符時，即難認為已對原審判決之違背法令有具體之
    指摘，其上訴自難認為合法（最高法院71年台上字第314號
    民事判決要旨參照）。次按，上訴不合法者，第二審法院應
    以裁定駁回之，民事訴訟法第444條第1項前段定有明文，且
    於小額事件之上訴程序亦準用之，此參照民事訴訟法第436
    條之32第2項規定自明。上訴狀或理由書如未依此項方法表
    明者，即難認為已對第一審判決之違背法令有具體之指摘，
    其上訴自難認為合法。且法院毋庸命其補正，逕以裁定駁回
    之，此觀民事訴訟法第436條之32第2項準用同法第471條第1
    項、第444條第1項規定自明。又按小額訴訟程序之當事人除
    有因原法院違背法令致未能提出者外，於第二審程序不得提
    出新攻擊或防禦方法，民事訴訟法第436條之28亦有明定。
    考其立法意旨，在於貫徹小額程序之簡速性，避免因當事人
    於上訴程序提出新事實及證據而延滯訴訟，是小額訴訟程序
    得據為判決基礎之訴訟資料，應以當事人於第一審言詞辯論
    終結前提出者為限。故於小額訴訟程序，第二審法院審核第
    一審訴訟程序及判決內容有無違背法令，自以第一審程序已
    提出之訴訟資料為據，進而判斷其適用法律有無錯誤，不就
    事實另行調查。 　
三、本件上訴人對小額訴訟之第一審判決提起上訴，核其上訴理
    由之主張，主要在重申被上訴人曾向上訴人借款85,000元投
    資，新竹代表區須三個人（張藝鐙、林黛玲、陳光政）才能
    成立，被上訴人稱要參加，上訴人才願意先幫被上訴人繳錢
    ，被上訴人稱欲提供竹北工作室為新竹辦事處，以賺取租金
    ，始幫忙出資，為什麼沒有房屋契約書，為什麼是付給上訴
    人而不是陳光政，為什麼上訴人要多付8.5萬元，被上訴人
    只繳出資1.5萬元，那三個人費用如何分，請法官在當初三
    人定義金錢基礎上著墨，就可以找出合理與不合理之處，陳
    光政當初為被上訴人證人，現在改為上訴人證人等語。然查
    ，觀諸上訴人之上訴理由及內容，核係屬對原審判決所為上
    訴人主張兩造間有無85,000元借貸關係之「事實認定」之職
    權行使為指摘，亦未對原判決法律適用有何具體指摘其違背
    法令之處。又按法院為判決時，應斟酌全辯論意旨及調查證
    據之結果，依自由心證判斷事實之真偽。但別有規定者，不
    在此限；法院依自由心證判斷事實之真偽，不得違背論理及
    經驗法則，民事訴訟法第222條第1項、第3項分別定有明文
    。事實之真偽，應由事實審法院斟酌辯論意旨及調查證據之
    結果，依自由心證判斷之，苟其判斷並不違背法令，即不許
    當事人以空言指摘。另所謂論理法則，係指依立法意旨或法
    規之社會機能就法律事實所為價值判斷之法則而言。所謂經
    驗法則，係指由社會生活累積的經驗歸納所得之法則而言；
    凡日常生活所得之通常經驗及基於專門知識所得之特別經驗
    均屬之（最高法院91年度台上字第741號民事判決意旨參照
    ）。原審判決就上訴人提出之手機畫面、照片、LINE對話已
    說明上訴人前後陳述不一，前開證物無從證明證明兩造間有
    金錢借貸合意，證人賴炯賢為有利害關係之人，其證詞難逕
    信真實，依通話內容，上訴人係因合夥代付金錢，是否確係
    基於與被上訴人借貸合意而支付款項，亦非無疑，原審據以
    駁回上訴人之訴，其判決理由已敘明其認定事實及適用法律
    之理由，尚無違誤。上訴人上訴理由亦一再重申與被上訴人
    間合資費用分攤之事實，所指均顯為原審取捨證據、認定事
    實之職權行使，究非法律適用問題，上訴人提起本件上訴，
    並無提及原審判決有何民事訴訟法第469條第1款至第5款之
    當然違背法令情形及其具體內容，或具體指摘原審判決有何
    不適用法規或適用不當之情形，復無指明所違背之法規、法
    則、司法解釋或最高法院判例，且就整體訴訟資料亦無從認
    定原判決有何違背法令之具體事實，故難認已於上訴狀內依
    法表明原審判決如何具體違背法令，核與民事訴訟法第436
    條之24第2項、第436條之25之規定尚有未符，揆諸首揭法條
    及說明，本件上訴為不合法，應依據民事訴訟法第436條之3
    2第2項準用同法第444條第1項以裁定駁回之。
四、小額訴訟之上訴程序，法院為訴訟費用之裁判時，應確定其
    費用額，民事訴訟法第436條之19第1項、第436條之32第1項
    定有明文。本件小額訴訟之上訴，既經駁回，第二審裁判費
    用1,500元應由上訴人負擔，爰併諭知如主文第二項所示。
五、據上論結，本件上訴為不合法，依民事訴訟法第436條之32
    第1項、第2項、第444條第1項、第471條第1項、第95條、第
    78條、第436條之19第1項，裁定如主文。
中　　華　　民　　國　　110 　年　　3 　　月　　26　　日
　　　　　　　民事第二庭審判長  法　官　　吳靜怡　　　
　　　　　　　　　              法  官    張詠晶
　　　　　　　　　　　　　　　　法　官　  林麗玉
以上正本係照原本作成。
本裁定不得抗告。
中　　華　　民　　國　　110 　年　　3 　　月　　26　　日
　　　　　　　　　　　　　　　  書記官　郭春慧